【裁判字號】    95,訴,1059
【裁判日期】    950929
【裁判案由】    毒品危害防制條例
【裁判全文】
臺灣臺北地方法院刑事判決              95年度訴字第1059號
公  訴  人  臺灣臺北地方法院檢察署檢察官
被      告  甲○○
上列被告因違反毒品危害防制條例案件，經檢察官提起公訴（95
年度毒偵字第1376號）及移送併案審理（臺灣臺北地方法院檢察
署95年度偵字第1772號），被告於準備程序中就被訴事實為有罪
之陳述，經本院合議庭裁定改用簡式審判程序，判決如下：
    主  文
甲○○連續施用第一級毒品，處有期徒刑拾月，扣案之第一級毒
品海洛因（淨重零點零肆公克）沒收銷燬之，放置上開海洛因之
空包裝袋壹只（重零點壹捌公克）、注射針筒貳支均沒收。又連
續施用第二級毒品，處有期徒刑捌月，扣案之第二級毒品甲基安
非他命（淨重零點伍公克，驗餘淨重零點肆玖公克）沒收銷燬之
，放置上開甲基安非他命之空包裝袋壹只沒收。應執行有期徒刑
壹年肆月，扣案之第一級毒品海洛因（淨重零點零肆公克）、第
二級毒品甲基安非他命（淨重零點伍公克，驗餘淨重零點肆玖公
克）均沒收銷燬之，放置上開海洛因之空包裝袋壹只（重零點壹
捌公克）、注射針筒貳支、放置上開甲基安非他命之空包裝袋壹
只均沒收。
    事  實
一、甲○○前因施用第二級毒品案件，經本院90年度毒聲字第23
    37號裁定觀察、勒戒，嗣因有繼續施用毒品傾向，本院90年
    度毒聲字第2615號裁定令入戒治處所施以強制戒治一年，於
    民國92年5 月31日強制戒治期滿執行完畢，臺灣臺北地方法
    院檢察署檢察官於92年7月4日以92年度戒毒偵字第114 號為
    不起訴處分確定；另分別於93年7 月間因施用第二級毒品案
    件、93年2月至5月間及93年7 月間因施用第一級毒品案件，
    分別經本院93年度易字第1182號判決處有期徒刑六月確定、
    本院93年度訴字第1014號判決處有期徒刑八月確定，又於93
    年12月間因施用第一級、第二級毒品案件，經本院94年度訴
    字第420 號判決分別判處有期徒刑七月、四月，以上定應執
    行刑一年十月，甫於95年3 月24日縮短刑期假釋出獄，假釋
    期滿日期為95年10月18日。詎其猶不知悔改，在假釋期間，
    仍基於施用第一級毒品海洛因之概括犯意，自95年5月8日上
    午11時許起至95年6 月22日22時許止，約一、二星期一次之
    頻率，以針筒注射之方式，在其臺北市○○區○○路1段242
    巷35號住處，連續施用第一級毒品海洛因多次；另基於施用
    第二級毒品甲基安非他命之犯意，於95年5 月11日晚間11時
    許，在其上址住處，以將甲基安非他命置於鋁箔紙上，而在
    下方以火燒烤，吸嗅其所生氣體之方式，施用第二級毒品甲
    基安非他命一次。嗣於95年5月12日上午6時40分許，為警方
    在上址住處查獲，並扣得注射針筒2 支及第二級毒品甲基安
    非他命1包（淨重0.5公克，驗餘淨重0.49公克）；復於95年
    6月23日13時許，經警在臺北市○○區○○路2 段364巷口查
    獲，並扣得海洛因1 包（淨重0.04公克，空包裝重0.18公克
    ）。
二、案經臺北市政府警察局萬華分局報告臺灣臺北地方法院檢察
    署檢察官偵查起訴及移送併案審理，嗣被告於本院準備程序
    為有罪之陳述，經合議庭裁定行簡式審判程序。
    理  由
一、上開連續施用第一級毒品及施用第二級毒品等犯罪事實，業
    據被告甲○○於偵查中、本院準備程序及審理時坦承不諱（
    見95年度毒偵字第1376號卷第41、42頁，95年度毒偵字第17
    72號卷第35頁，本院準備程序及審判筆錄），並有下列事證
    可稽：
  (一)被告於95年5月12日6時40分許為警查獲後，經警採尿送驗，
    以氣相層析質譜儀法確認檢驗結果，呈安非他命類及鴉片類
    陽性反應，此有臺灣檢驗科技股份有限公司95年5 月25日所
    出具之濫用藥物尿液檢驗報告、臺北市政府警察局偵辦毒品
    案件尿液檢體委驗單附卷可稽（見95年度毒偵字第1376號卷
    第49、50頁）。又被告當日為警查獲時，扣得透明結晶1 包
    ，經臺灣檢驗科技股份有限公司以氣相層析質譜儀法確認檢
    驗結果，呈甲基安非他命陽性反應，淨重0.5 公克，因鑑驗
    使用0.01公克，此有該公司95年8月1日所出具之濫用藥物檢
    驗報告在卷可查（見本院卷第35頁）。此外，復有注射針筒
    2 支扣案、以及搜索扣押筆錄、扣押物品目錄表與前開扣案
    物品照片5 幀附卷可參（見95年度毒偵字第1376號卷第17至
    20 、24至27頁）。
  (二)被告於95年6 月23日13時許為警查獲後，經警採尿送驗，以
    氣相層析質譜儀法確認檢驗結果，呈嗎啡陽性反應，此有臺
    灣檢驗科技股份有限公司95年7月6日所出具之濫用藥物尿液
    檢體報告、臺北市政府警察局偵辦毒品案件尿液檢體委驗單
    附卷可稽（見本院卷第33、34頁）。又被告當日為警查獲時
    ，扣得白粉1 包，經法務部調查局以化學呈色法、氣相層析
    質譜儀分析法鑑驗結果，檢出含海洛因成分，淨重0.04公克
    ，空包裝重0.18公克，此有該局95年8月22日調科壹字第020
    008204號鑑定通知書在卷可考（見本院卷第62頁）。此外，
    復有搜索扣押筆錄、扣押物品目錄表及前開扣案物品照片2
    幀附卷可參（見95年度毒偵字第1772號卷第15至18、21、22
    頁）。
  (三)被告前因施用第二級毒品案件，經本院90年度毒聲字第2337
    號裁定觀察、勒戒，嗣因有繼續施用毒品傾向，本院90年度
    毒聲字第2615號裁定令入戒治處所施以強制戒治一年，於92
    年5 月31日強制戒治期滿執行完畢，臺灣臺北地方法院檢察
    署檢察官於92年7月4日以92年度戒毒偵字第114 號為不起訴
    處分確定之情，有上開本院裁定、不起訴處分書、臺灣高等
    法院被告前案紀錄表附卷可憑。
  (四)綜上，足認被告任意性自白與事實相符，本件事證明確，被
    告強制戒治後五年內再犯本件施用第一、二級毒品犯行可以
    認定。
二、按行為後法律有變更者，適用行為時之法律，但行為後之法
    律有利於行為人者，適用最有利於行為人之法律，刑法第2
    條第1 項定有明文，被告行為後，刑法第56條、第51條、第
    38條之規定，均於94年2月2日修正公布，且依刑法施行法第
    10條之1規定，於95年7月1日生效施行。茲分述如下：
  (一)被告行為後，刑法第56條連續犯之規定，業經刪除，則被告
    之犯行，因行為後新法業已刪除連續犯之規定，此刪除雖非
    犯罪構成要件之變更，但顯已影響行為人刑罰之法律效果，
    自屬法律有變更，比較新、舊法結果，仍以適用被告行為時
    法律即舊法論以連續犯較有利於被告。
  (二)修正前刑法第51條規定：「數罪併罰，分別宣告其罪之刑，
    依左列各款定其應執行者：……」，而其中第5 款規定：「
    宣告多數有期徒刑者，於各刑中之最長期以上，各刑合併之
    刑期以下，定其刑期。但不得逾二十年。」，修正後刑法第
    51條第5 款規定：「宣告多數有期徒刑者，於各刑中之最長
    期以上，各刑合併之刑期以下，定其刑期。但不得逾三十年
    。」，此屬相當於科刑規範之變更。比較新舊法，以修正前
    之刑法第51條第5款之規定較有利於被告，依刑法第2條第1
    項前段之規定，應適用行為時之修正前刑法第51條第5 款之
    規定定應執行刑。
  (三)修正前刑法第38條第1項第2款規定：供犯罪所用或犯罪預備
    之物，以屬於犯人者為限，得沒收之。但有特別規定者，依
    其規定；修正後刑法第38條第1項第2款，則將「犯人」修正
    為「犯罪行為人」。本件被告所有、供犯罪所用之物，於新
    舊法均得宣告沒收，新法並無較有利於被告；且沒收為從刑
    ，應附屬於主刑，本件主刑所適用之法律既為舊法（後詳）
    ，沒收自亦應適用舊法。
  (四)綜上全部罪刑之比較結果，應適用被告行為時之法律即修正
    前之刑法，較有利於被告。
三、按海洛因、甲基安非他命分係第一級、第二級毒品，毒品危
    害防制條例第2條第2項第1款、第2款分別定有明文。查被告
    於前揭時地，非法施用第一級毒品海洛因，及施用第二級毒
    品甲基安非他命，核其所為，係犯毒品危害防制條例第10條
    第1項及第2項之施用第一級、第二級毒品罪，其因施用而持
    有第一級、第二級毒品之低度行為，應分別為施用第一級、
    第二級毒品之高度行為所吸收，不另論以持有第一級、第二
    級毒品罪。又被告先後多次施用第一級毒品海洛因之犯行，
    時間緊接，所犯係構成要件相同之罪名，顯係基於概括犯意
    反覆為之，為連續犯，應依修正前刑法第56條之規定，以一
    罪論，並加重其刑。起訴書雖僅論及95年5月8日至同年月12
    日上午9 時40分許回溯前26小時內某時，被告施用第一級毒
    品之犯行，惟事實欄所載被告其餘施用第一級毒品部分之犯
    行（含臺灣臺北地方法院檢察署95年度毒偵字第1772號併辦
    部分），與前揭已起訴論罪部分，有連續犯之裁判上一罪關
    係，為起訴效力所及，本院自得併予審理，附此敘明。另被
    告所犯上開二罪間，犯意各別，行為互殊，應予分論併罰。
    爰審酌被告之犯罪動機、目的、手段、品行、智識程度，及
    前已有多次施用毒品之犯行，並經強制戒治期滿後，竟於假
    釋期間再度施用，顯見其意志力不堅，但所犯施用毒品行為
    係戕害自己身心健康，尚未危及他人，及其犯罪後尚能坦認
    犯行，態度尚稱良好等一切情狀，分別量處如主文所示之刑
    ，並依修正前刑法第51條規定定其應執行之刑。至扣案之第
    一級毒品海洛因（淨重0.04公克）、第二級毒品甲基安非他
    命（淨重0. 5公克，驗餘淨重0.49公克），分係查獲之第一
    級、第二級毒品，應依毒品危害防制條例第18條第1 項前段
    之規定，沒收銷燬之；放置上開海洛因之空包裝袋1 只（重
    0.18公克）及放置上開甲基安非他命之空包裝袋1 只，既係
    用於包裹毒品，防其裸露、潮濕，便於攜帶，可與毒品分離
    ，亦係供本案犯罪所用之物，注射針筒2 支，是被告施用海
    洛因之用，亦係供本案犯罪所用之物，且均屬被告所有，已
    據被告陳明在卷，應依修正前刑法第38條第1項第2款之規定
    ，併予宣告沒收。
據上論斷，應依刑事訴訟法第273條之1 第1項、第299條第1項前
段，毒品危害防制條例第10條第1項、第2項、第18條第1 項前段
，修正後刑法第2條第1項前段、第11條、修正前刑法第56條、第
51條第5款、第9款、第10款、第38條第1項第2款，判決如主文。
本案經檢察官郭昭吟到庭執行職務。
中    華    民    國    95    年    9     月    29    日
                  刑事第五庭    法  官  賴秀蘭
以上正本證明與原本無異。
如不服本判決，應於判決送達後10日內，向本院提出上訴狀。
                                書記官  陳惠娟
中    華    民    國    95    年    10    月    4     日
附錄本案論罪科刑法條
毒品危害防制條例第10條
施用第一級毒品者，處 6 月以上 5 年以下有期徒刑。
施用第二級毒品者，處 3 年以下有期徒刑。


司法院資訊處製作；財團法人民間司法改革基金會備份。
